臺灣高等法院刑事判決　　　　　　　 100年度上訴字第2639號
上　訴　人　臺灣臺北地方法院檢察署檢察官
被　　　告　張豪
上列上訴人因被告偽造文書等案件，不服臺灣臺北地方法院100
年度訴字第120號，中華民國100年7月5日第一審判決（起訴案號
：臺灣臺北地方法院檢察署99年度偵續字第949號），提起上訴
，本院判決如下：
    主  文
上訴駁回。
     理  由
一、公訴意旨略以：被告張峰豪與謝易展（另由本院審理中）、
    少年陳ＯＯ、陳ＯＯ、張ＯＯ（少年陳ＯＯ、陳ＯＯ、張Ｏ
    Ｏ均為未滿18歲之人，真實姓名年籍詳卷，業由臺灣臺中地
    方法院少年法庭裁定交付保護管束）及真實姓名年籍不詳、
    綽號「超人」暨所屬詐欺集團成員，共組詐欺集團，共同基
    於為自己不法所有意圖及行使偽造公文書、公印文等詐欺取
    財之犯意聯絡，約定由大陸地區詐欺集團成員輪流假冒醫院
    員工、警察、書記官、檢察官，詐騙臺灣地區民眾，由謝易
    展備妥於不詳時、地偽刻之「臺灣臺北地方法院印」之公印
    1顆及後述相關偽造服務證等，交予少年張ＯＯ等人，由謝
    易展擔任大車頭負責指定車頭分配工作，被告張豪則擔任
    車手負責隨車取款時之角色，參與如附表編號5至9部分（編
    號1至4部分另由檢察官為不起訴處分，編號10部分業經檢察
    官先以99年度偵字第12344號、99年度少連偵字第43號另行
    提起公訴，並經原法院以99年度易字第2571號判決判處有期
    徒刑6月確定），少年張ＯＯ等人即在各詐騙地點附近之便
    利商店收受詐欺集團所偽造之「臺灣臺中地方法院檢察署公
    證處」、「金融帳戶財產證明申請書」、「法務部行政執行
    處假扣押處分命令」、「臺灣臺中地方法院檢察署」公文、
    「臺灣臺北地方法院地檢署政務科」、「臺灣臺北地方法院
    檢察署政務科偵查卷宗」、「臺北地方法院地檢署監管單」
    、「臺北地方法院公證申請書」等公文書及私文書後，持上
    揭偽刻公印蓋用於各該文書上而偽造公印文，交由負責取款
    車手提供與被害人以茲取信；另亦偽造貼上少年陳ＯＯ照片
    之「臺灣省法務部行政執行署書記官陳國楨」、「臺灣省法
    務部行政執行署書記官羅進廷」識別證各1張，便於取款時
    配戴以供順利假冒書記官之官銜以茲蒙混；再由大陸地區詐
    欺集團成員於附表所示時間，假冒醫院員工、司法人員之身
    分，以電話向如附表所示之陳耀輝等人，佯稱其等健保卡資
    料遭人冒用、可能涉及健保醫療詐騙等犯罪，須將其等各銀
    行帳戶內資金交付監管云云，待如附表所示之陳耀輝等被害
    人誤信為真，陷於錯誤，即派車手假冒書記官取款並交付前
    開偽造之公文書、證件以行使，足以生損害於如附表所示之
    被害人及臺灣臺北地方法院檢察署、臺灣臺北地方法院、臺
    灣臺中地方法院檢察署執行公務之信用性。後為警循線查獲
    ，並扣得「臺灣臺北地方法院印」偽造公印、偽造識別證、
    被害人特徵筆記本等物。因認被告張豪就如附表編號5至9
    部分，共同涉犯刑法第217條之偽造印章印文罪、同法第216
    條、第212條之行使偽造特種文書罪、同法第216條、第211
    條之行使偽造公文書罪及同法第339第1項之詐欺取財罪嫌等
    語。
二、按案件由犯罪地或被告之住所、居所或所在地之法院管轄，
    刑事訴訟法第5條第1項定有明文。又無管轄權之案件，應諭
    知管轄錯誤之判決，同時諭知移送於管轄法院，並得不經言
    詞辯論為之，同法第304條、第307條亦有明文規定。復按「
    牽連案件在各案判決前，始可併案受理，若一案已經判決，
    其他案件應由有管轄權之法院另案審判。」業經司法院院解
    字第948號解釋在案。是關於刑事訴訟法第6條所規定「數同
    級法院管轄之案件相牽連者，得合併由其中一法院管轄。」
    、「前項情形，如各案件已繫屬於數法院者，經各該法院之
    同意，得以裁定將其案移件送於一法院合併審判之；有不同
    意者，由共同之直接上級法院裁定之。」、「不同級法院管
    轄之案件相牽連者，得合併由其上級法院管轄。已繫屬於下
    級法院者，其上級法院得以裁定命其移送上級法院合併審判
    。但第7條第3款之情形，不在此限。」之情形，應均係以相
    牽連之案件尚未判決而未脫離法院繫屬以前（包括事實審之
    同級法院或上級法院在內）為限，始能合併管轄，否則即無
    所謂「同級法院得以裁定將其案移件送於一法院合併審判」
    或「上級法院得以裁定命其移送上級法院合併審判」之問題
    。
三、經查：被告張豪於本案起訴繫屬原法院時（100年1月19日
    ），係設籍並居住於臺中市○○區○○路2段311巷4弄19號
    之住所，別無其他居所，為被告張豪於警詢時陳述在卷（
    見99年度偵字第12344號卷第60頁），並有戶役政連結作業
    系統單1份附卷可稽（見原審卷(一)第22頁），且被告張豪
    於該時日並非在原法院審管轄區域內之監所執行或羈押中，
    亦有本院被告前案紀錄表及本院在監在押全國紀錄表附卷可
    考，而依起訴書內容所載，被告張豪本案被訴如附表編號
    5至9所示之冒充公務員行使職權、行使偽造特種文書、行使
    偽造公文書、詐欺等犯嫌之犯罪地點分別在新北市板橋區、
    桃園縣及臺中市境內。準此，被告張豪本案被訴之犯嫌，
    無論犯罪地或被告之住所、居所或所在地，均顯非於原法院
    管轄區域內。檢察官上訴意旨略以：被告所犯如附表編號10
    所示犯罪之犯罪地係於原審所轄之新北市深坑區，則原審就
    如附表編號5至9之各罪亦因牽連管轄之規定而有管轄權云云
    。惟查：被告張豪前因涉犯附表編號10所示犯罪，業經檢
    察官向原法院提起訴公訴（99年度偵字第12344號、99年度
    少連偵字第43號），並經原法院於99年11月9日，以99年度
    易字第2571號判決有罪，有判決書及本院被告前案紀錄表在
    卷可證。是公訴人於100年1月19日提起本件公訴繫屬於原法
    院時，該前案（99年度易字第2571號）業已終結，揆諸司法
    院院解字第948號解釋意旨，原審法院已無從依牽連管轄規
    定取得管轄權。至於檢察官上訴意旨另以：公訴人就被告張
    豪與謝易展共犯如附表一編號10所示之部分，業於100年6
    月13日以100年度偵續字第479號向原審追加起訴（對謝易展
    ），是原審就被告張豪所犯如附表一編號5至9之罪即有管
    轄權云云。惟按於第一審辯論終結前，始得就與本案相牽連
    之犯罪或本罪之誣告罪，追加起訴，刑事訴訟法第265條第1
    項定有明文。查：本案原審係於100年5月24日宣示言詞辯論
    終結，有審判筆錄在卷可證（見原審卷(二)第55頁背面），則
    公訴人於原審宣示言詞辯論終結後所為訴之追加，於法不合
    ，並業經原法院以此為由，對檢察官此追加起訴部分，為公
    訴不受理判決（原法院100年度易字第1789號判決），有判
    決書在卷可憑，原審亦無從因此依牽連管轄規定取得被告張
    豪所涉犯如附表編號5至9所示之罪之管轄權。從而，原審
    以其就本案被告張豪部分，並無管轄權，而不經言詞辯論
    ，逕為管轄錯誤，並移送臺灣臺中地方法院之判決，核無不
    合。檢察官上訴意旨以原審就本案有管轄權為由，指摘原判
    決不當，為無理由，應予駁回，並不經言詞辯論為之。
據上論斷，應依刑事訴訟法第368條、第372條，判決如主文。
中    華    民    國    100    年    12   月    7     日
                  刑事第七庭    審判長法  官  溫耀源
                                      法  官  朱瑞娟
                                      法  官  王復生
以上正本證明與原本無異。
如不服本判決，應於收受送達後10日內向本院提出上訴書狀，其
未敘述上訴之理由者並得於提起上訴後10日內向本院補提理由書
（均須按他造當事人之人數附繕本）「切勿逕送上級法院」。
                                      書記官  陳靜雅
中    華    民    國   100    年    12    月    7     日
附表：
┌──┬────┬──────┬───────┬──────┐
│編號│被害人  │以電話詐騙時│地點（款項交付│金額（新臺幣│
│    │        │間          │地）          │）          │
│    │        ├──────┤              │            │
│    │        │款項交付時間│              │            │
├──┼────┼──────┼───────┼──────┤
│ 1  │陳耀輝  │99年4 月6 日│臺北縣新莊市新│30萬元      │
│    │        │某時        │莊國小旁      │            │
│    │        ├──────┤              │            │
│    │        │同日中午12時│              │            │
│    │        │許          │              │            │
├──┼────┼──────┼───────┼──────┤
│ 2  │單軾    │99年4月9日中│臺北市大安區成│3萬5,000元  │
│    │        │午12時許    │功市場旁      │（美元）    │
│    │        ├──────┤              │            │
│    │        │同日某時    │              │            │
├──┼────┼──────┼───────┼──────┤
│ 3  │吳榮琴  │99年4 月9 日│臺北市○○路3 │面額50萬元之│
│    │        │某時        │段256巷旁     │支票1紙（發 │
│    │        │            │              │票人為彰化商│
│    │        │            │              │業銀行、票號│
│    │        │            │              │為KB0000000 │
│    │        │            │              │），已辦理掛│
│    │        │            │              │失止付      │
├──┼────┼──────┼───────┼──────┤
│ 4  │林楊秀鳳│99年4 月14日│新北市板橋區重│40萬元      │
│    │        │某時        │慶路某OK便利商│            │
│    │        │            │店外          │            │
├──┼────┼──────┼───────┼──────┤
│ 5  │林楊秀鳳│99年4 月15日│新北市板橋區臺│40萬元      │
│    │        │某時        │北富邦銀行某分│            │
│    │        │            │行旁          │            │
├──┼────┼──────┼───────┼──────┤
│ 6  │賴枳枝  │99年4月16日 │桃園縣平鎮市山│120萬       │
│    │        │下午1 時15分│豐國小        │            │
│    │        │許          │              │            │
│    │        ├──────┤              │            │
│    │        │同日下午3 時│              │            │
│    │        │45分許      │              │            │
├──┼────┼──────┼───────┼──────┤
│ 7  │王呂鳳  │99年4月21日 │桃園縣龜山鄉湖│50萬元      │
│    │        │下午1時許   │山街396巷1弄1 │            │
│    │        ├──────┤號旁          │            │
│    │        │同日下午5時9│              │            │
│    │        │分許        │              │            │
├──┼────┼──────┼───────┼──────┤
│ 8  │葉淑英  │99年4 月29日│桃園縣桃園市東│200萬元     │
│    │        │上午8 時30分│國街與信義街口│            │
│    │        │許          │              │            │
│    │        ├──────┤              │            │
│    │        │同日下午2 時│              │            │
│    │        │許          │              │            │
├──┼────┼──────┼───────┼──────┤
│ 9  │林國堯  │99年5月11日 │臺中市北屯區東│40萬元      │
│    │        │上午11時許  │山路1段與和順 │            │
│    │        ├──────┤路口          │            │
│    │        │同日下午3時 │              │            │
│    │        │許          │              │            │
├──┼────┼──────┼───────┼──────┤
│ 10 │陳高綿  │99年5月18日 │臺北縣深坑鄉北│（未取款）  │
│    │        │某時        │深路3段158巷56│            │
│    │        │            │號            │            │
└──┴────┴──────┴───────┴──────┘